【裁判字號】    91,交抗,759
【裁判日期】    920124
【裁判案由】    違反道路交通管理處罰條例
【裁判全文】
臺灣高等法院交通事件裁定                       九十一年度交抗字第七五九號
    抗  告  人
    即受處分人  甲○○ 男，四.
    原處分機關  臺北市交通事件裁決所
右列抗告人因違反道路交通管理處罰條例案件，對於臺灣板橋地方法院九十一年八月
十五日裁定（九十一年度交聲字第一一六五號）提起抗告，本院裁定如左：
    主  文
原裁定及原處分均撤銷。
甲○○不罰。
    理  由
一、本件抗告人抗告意旨略以：
１、原裁定於理由中業已指明，最主要原因係陳靜怡機車先行疏忽未減速慢行致發生
    事故。
２、汽車行至同為支線道之交岔口，左方直行車應暫停讓右方直行車先行；抗告人行
    經該事故路口，車行雖緩慢，但係有遵守道路交通安全規則第九十三條第三款之
    規定，行經無號誌之交叉路口時，均應減速慢行並保持隨時停車之狀態；且該未
    命名之新闢道路係車輛來往之單線道。
３、對造陳靜怡機車係先撞斷抗告人汽車之右後方照後鏡再撞及右前側方葉子板，足
    證其（陳靜怡）行經內側道，抗告人根本無從發現其行駛路線。故調查報告稱陳
    靜怡撞擊抗告人小客車之右前方葉子板，與實情及推理又不符合。
二、本院裁定將原裁定及原處分均撤銷，並諭知對於抗告人甲○○不罰之理由如下：
１、按車輛行經無號誌之交叉路口時，應減速慢行，作隨時停車之準備，道路交通安
    全規則第九十三條第一項第三款定有明文；又同規則第一百零二條第一項第二款
    雖規定，車輛行至無號誌之之交叉路口，如同為直行車或轉彎車者，左方車應暫
    停讓右方車先行；惟依同條第一項第六款（轉彎車應讓直行車先行，但直行車尚
    未進入交叉路口，而轉彎車已達中心處開始轉彎，直行車應讓轉彎車先行）與第
    八款（行至無號誌之圓環路口時，應讓已進入圓環車道之車輛先行）之規定意旨
    觀之，應認本條款之規定係指二同為直行或轉彎車同時抵達無號誌之交岔路口時
    ，始應由左方車暫停讓右方車先行，如左方車已先抵達該無號誌之交岔路口，且
    已過路口中心線，右方車方抵達交叉路口時，該右方車自應依上開規則第九十三
    條第一項第三款之規定，減速慢行做隨時停車之準備，而無令已過交叉路口中心
    之左方來車於路中停車讓右方車通過之理。
２、經查本件車禍肇事路段係位於北市○○區○○路二五七號前之基河路與一無標誌
    亦無號誌尚未命名之無名路交叉路口；而本件抗告人甲○○所駕駛之車牌號碼Ｄ
    Ｗ－８７０３號自用小客車，係沿與上開基河路十字交叉尚未命名之新闢道路由
    西往東直行，另對造陳靜怡則騎乘ＫＴＵ－１８９號機車沿與基河路外側車道由
    南向北直行，二車於越過基河路中心分向線之基河路與該無名路交叉路口上相撞
    ，二車撞擊位置則為抗告人ＤＷ－８７０３號汽車右側葉子板，及對造陳靜怡所
    騎機車ＫＴＵ－１８９號機車正前車頭，此有原審卷附道路交通事故調查報告表
    現場圖及台北市政府警察局交通警察大隊交通事故分析研判表、台北市政府警察
    局士林分局交通分隊道路交通事故補充資料表等各乙紙在卷可按（詳原審卷第二
    十七、二十八頁），依該現場圖所示之二車撞擊地點可知，於兩車相撞時，抗告
    人之汽車已進入該基河路與無名路之交叉路口，且已通過上開交叉路口中心，屬
    行進中之車輛，即將完成通過交叉路口到達另一端東邊路口，實堪認定。
３、依上開道路交通事故補充資料表顯示，對造陳靜怡所騎機車受損部位為機車正前
    車頭，抗告人汽車受損部位則為右前葉子板輪弧有刮痕，右前輪胎有刮痕，右前
    擋風玻璃破裂；另參照前揭現場圖顯示對造陳靜怡機車在與抗告人汽車撞擊前，
    有南向北輪胎拖地痕跡達五公尺，足見，本件二車撞擊前，陳靜怡已發現前交岔
    路口有來車正行進於交岔路口中央，於煞車不及之際，始於抗告人汽車駛過路口
    中心線右方後，再於基河路南向北右側路段與該東西向無名路交會處即該交岔路
    口右下方外側處，以機車正前車頭撞擊抗告人之汽車右前葉子板，則本件交通事
    故，係於抗告人即將通過交岔路口之際，遭陳靜怡機車自側面撞擊甚明，亦堪認
    定。
４、本件肇事時，抗告人之汽車既已過路口中心線，即將完成通過路口之動作，始遭
    南向北行駛之陳靜怡機車撞及右側汽車，並非南向北直行車與東西向直行車二車
    同時抵達交岔路口，依前揭說明，自無道路交通安全規則第一百零二條第一項第
    二款之左方車應禮讓右方車先行之規則適用。本件肇事責任完全係對造陳靜怡違
    反道路交通安全規則第九十三條第一項第三款之規定，於行經無號誌交岔路口未
    減速慢行做隨時停車準備所致，原審及原處分機關未加詳查，遽認抗告人違反道
    路交通安全規則第一百零二條第一項第二款規定率予處罰並裁定駁回抗告人之異
    議，顯有未妥。
三、原處分及原裁定既有前揭可議不妥之處，自屬無可維持；爰由本院將原處分及原
    裁定均予撤銷；並另行諭知對於抗告人甲○○為如主文第二項所示不罰之裁定。
四、據上論結，應依道路交通案件處理辦法第二十六條，刑事訴訟法第四百十三條後
    段，裁定如主文。
中      華      民      國    九十二    年      一      月    二十四    日
                              臺灣高等法院交通法庭
                                  審判長法  官  黃  瑞  華
                                        法  官  宋      祺
                                        法  官  陳  坤  地
右正本證明與原本無異。
不得再抗告。
                                        書記官  陳  建  邦
中      華      民      國    九十二    年      一      月    二十八    日


司法院資訊處製作；財團法人民間司法改革基金會備份。
